# Estructura de los datos en series de tiempo


```{r, include=FALSE}
#cargue del data set
folder_path <- "C:/Users/e184385/OneDrive - WFT/Desktop/Msc/Semestre 2/Analisis de series de tiempo/DJI"
file_path <- file.path(folder_path, "dow_jones_index.data")

# Leer el archivo CSV
my_data <- read.csv(file_path, header = TRUE, sep = ",")  # `sep` para indicar que es CSV

# Convertir columnas de caracteres a numéricos
numeric_columns <- c("open", "high", "low", "close", "next_weeks_open", "next_weeks_close")  # Las columnas que contienen precios

# Remover el símbolo `$` y convertir a numérico
for (col in numeric_columns) {
  my_data[[col]] <- as.numeric(gsub("\\$", "", my_data[[col]]))
}

# Obtener la primera y ultima fecha de data frame
first_date <- min(my_data$date, na.rm = TRUE)  # `na.rm = TRUE` para ignorar NA
last_date <- max(my_data$date, na.rm = TRUE)
print(first_date)  # Primera fecha
print(last_date)   # Última fecha

# Imputar valores faltantes con la media de la columna
my_data$percent_change_volume_over_last_wk[is.na(my_data$percent_change_volume_over_last_wk)] <- 
  mean(my_data$percent_change_volume_over_last_wk, na.rm = TRUE)

# Imputar valores faltantes con la mediana de la columna
my_data$previous_weeks_volume[is.na(my_data$previous_weeks_volume)] <- 
  median(my_data$previous_weeks_volume, na.rm = TRUE)

# Convertir la columna 'date' a formato Date
my_data$date <- as.Date(my_data$date, format = "%m/%d/%Y")

# ordenar por fecha
my_data <- my_data[order(my_data$date), ] 

# Crear un nuevo data frame con solo IBM
data_ibm <- subset(my_data, stock == "IBM")

# Verificar la diferencia entre fechas para determinar la frecuencia
date_diff <- diff(data_ibm$date)  # Calcular la diferencia entre fechas

# Verificar la distribución de los intervalos
table(date_diff)

# Promedio de la diferencia entre fechas
mean(date_diff)  # Para ver el intervalo promedio

# Crear una serie temporal a partir de 'close' y la fecha de inicio
# Frecuencia de 52 semanas por año, para datos semanales
ts_data <- ts(data_ibm$close, start = c(2011, 1), frequency = 52)

# Verificar la serie temporal
print(ts_data)

# Graficar la serie temporal
plot(ts_data, type = "l", main = "Serie Temporal del Precio de Cierre de IBM", 
     xlab = "Tiempo", ylab = "Precio de Cierre")

```


## Promedio movil

El promedio móvil ayuda a suavizar las fluctuaciones de corto plazo para
identificar tendencias a largo plazo. Existen varias formas de calcular
promedios móviles: simples, ponderados y exponenciales.

Aquí usaremos un promedio móvil simple con una ventana de 3 períodos
(tomar el promedio de los precios de cierre de las últimas tres semanas
en cada punto de tiempo).

```{r}
# Instalar y cargar 'zoo'
if (!requireNamespace("zoo", quietly = TRUE)) {
  install.packages("zoo")
}
suppressPackageStartupMessages(library(zoo))
```

```{r}

# Crear un promedio móvil simple con ventana de 3 períodos
ts_data_moving_avg <- rollmean(ts_data, k = 3, fill = NA)

# Graficar el precio de cierre y el promedio móvil
plot(ts_data, type = "l", col = "blue", lty = 2, main = "Precio de Cierre con Promedio Móvil",
     xlab = "Tiempo", ylab = "Precio de Cierre")
lines(ts_data_moving_avg, col = "red", lty = 1)
legend("topleft", legend = c("Precio de Cierre", "Promedio Móvil (3 períodos)"), 
       col = c("blue", "red"), lty = c(2, 1))

```

## Rezagos

Los rezagos permiten observar cómo un valor anterior afecta a un valor
posterior.

```{r}
# Crear un rezago de 1 período
ts_data_lag1 <- lag(ts_data, k = 1)

# Gráfica para mostrar la relación entre valores actuales y rezagos
plot(ts_data_lag1, ts_data, xlab = "Rezago de 1 Período", ylab = "Precio de Cierre",
     main = "Relación entre Precio de Cierre y Rezago de 1 Período",
     col = "darkgreen", pch = 16)

```

```{r}
# Crear un rezago de 1 período
data_ibm$lag_1 <- dplyr::lag(data_ibm$close, n = 1)

# Calcular la correlación entre el precio actual y el rezago
correlation <- cor(data_ibm$close, data_ibm$lag_1, use = "complete.obs")

print(correlation)  

```

Un valor de correlación cercano a 1 indica una relación fuerte y
positiva, mientras que un valor cercano a 0 sugiere poca o ninguna
relación. Un valor negativo indicaría una relación inversa.

Una correlación de 0.87 sugiere que hay un patrón en el tiempo, donde el
precio de cierre tiende a moverse de manera similar al valor anterior.
Esto puede indicar una tendencia significativa o autocorrelación.

## Estacionalidad

La descomposición es un método útil para separar la tendencia, la
estacionalidad y el componente aleatorio (ruido). Aquí se intento
utilizar la función decompose.

```{r}
# Descomposición de la serie temporal para detectar estacionalidad
#decomposed <- decompose(ts_data, type = "multiplicative")
```

Pero se obtuvo el siguiente error: Error in `decompose()`: ! time series
has no or less than 2 periods Backtrace: 1. stats::decompose(ts_data,
type = "multiplicative") Ejecución interrumpida

Mi serie temporal es demasiado corta, no tiene suficientes períodos para
un ciclo completo, solo cubre un período.La función decompose() no puede
descomponer la serie temporal y no fue posible identificar
estacionalidad.


