---
editor_options: 
  markdown: 
    wrap: 72
---

# Exploracion de datos: EDA

Iniciamos la actividad con cargue de datos, limpieza y comprensión para
saber cómo abordar el análisis.

```{r}
#cargue del data set
folder_path <- "C:/Users/e184385/OneDrive - WFT/Desktop/Msc/Semestre 2/Analisis de series de tiempo/DJI"
file_path <- file.path(folder_path, "dow_jones_index.data")

# Leer el archivo CSV
my_data <- read.csv(file_path, header = TRUE, sep = ",")  # `sep` para indicar que es CSV

```

Manejo de columnas con caracteres especiales: el archivo tiene columnas
con valores monetarios (como \$15.82). Para evitar problemas al trabajar
con estos datos, se elimina el símbolo \$ y se convierte los valores a
numéricos:

```{r}
# Convertir columnas de caracteres a numéricos
numeric_columns <- c("open", "high", "low", "close", "next_weeks_open", "next_weeks_close")  # Las columnas que contienen precios

# Remover el símbolo `$` y convertir a numérico
for (col in numeric_columns) {
  my_data[[col]] <- as.numeric(gsub("\\$", "", my_data[[col]]))
}

```

Verificación de contenido: después de cargar el archivo y convertir las
columnas necesarias, se verifica el contenido para entender la base de
datos

```{r}
# Mostrar la estructura del data frame
str(my_data)

```

Durante el análisis se va a revisar la variación de diferentes acciones
(stocks) en el tiempo, revisamos ahora cuantas stocks tenemos en la base
de datos

```{r}
# Ver todos los valores únicos en la columna 'stock'
unique(my_data$stock)  
```

Para el análisis de serie de tiempo es importante conocer el inicio y
final del conjunto de datos.

```{r}
# Obtener la primera y ultima fecha de data frame
first_date <- min(my_data$date, na.rm = TRUE)  # `na.rm = TRUE` para ignorar NA
last_date <- max(my_data$date, na.rm = TRUE)
print(first_date)  # Primera fecha
print(last_date)   # Última fecha

```

Procedemos a identificar los datos faltantes para cada columna del data
set

```{r}
# Contar el número de NA por cada columna
na_count <- sapply(my_data, function(x) sum(is.na(x)))

print(na_count)  # Muestra el número de NA en cada variable

```

La base de datos tiene datos faltantes, se procede a imputarlos.

```{r}
# Imputar valores faltantes con la media de la columna
my_data$percent_change_volume_over_last_wk[is.na(my_data$percent_change_volume_over_last_wk)] <- 
  mean(my_data$percent_change_volume_over_last_wk, na.rm = TRUE)

# Imputar valores faltantes con la mediana de la columna
my_data$previous_weeks_volume[is.na(my_data$previous_weeks_volume)] <- 
  median(my_data$previous_weeks_volume, na.rm = TRUE)

```

```{r}
# Contar el número de NA por columna
na_count <- sapply(my_data, function(x) sum(is.na(x)))

print(na_count)  # Muestra el número de NA en cada variable

```

Orden de data frame: Se convierte la columan Date a formato Date para
facilitar analisis en R y se ordenan datos por fecha.

```{r}
# Convertir la columna 'date' a formato Date
my_data$date <- as.Date(my_data$date, format = "%m/%d/%Y")

# ordenar por fecha
my_data <- my_data[order(my_data$date), ]  

```

Visualizacion de datos

```{r}
library(ggplot2)

ggplot(my_data, aes(x = as.Date(date, "%m/%d/%Y"), y = close, color = stock)) +
  geom_line() +  # Gráfico de línea
  labs(title = "Precio de Cierre por Acción a lo Largo del Tiempo", x = "Fecha", y = "Precio de Cierre") +
  theme_minimal() +
  scale_x_date(
    date_breaks = "1 month",  # Etiquetas cada mes
    date_labels = "%B"  # Mostrar solo el nombre del mes
  ) +
  theme(axis.text.x = element_text(angle = 90, hjust = 1))  # Inclinación de etiquetas

```

```{r}
# Gráfico de facetas por acción
ggplot(my_data, aes(x = as.Date(date, "%m/%d/%Y"), y = close)) +
  geom_line() +  # Gráfico de línea
  labs(title = "Precio de Cierre por Acción a lo Largo del Tiempo", x = "Fecha", y = "Precio de Cierre") +
  theme_minimal() +
  facet_wrap(~ stock)  # Facetas para cada acción


```

La base de datos contiene 30 stock, se decie de crear una base de datos
que contenga solo una stock ""IBM" y realizar en adelante todos los
analisis sobre esta accion.

```{r}
# Crear un nuevo data frame con solo IBM
data_ibm <- subset(my_data, stock == "IBM")


# Verificar el nuevo data frame
print(unique(data_ibm$stock))  

str(data_ibm)
```

Gráfico de volumen de acción IBM: El volumen es un indicador clave en el
análisis de acciones, ya que muestra la cantidad de acciones negociadas
durante un período. se grafica el volumen para ver cómo varía con el
tiempo:

```{r}
library(ggplot2)

# Gráfico de volumen por acción a lo largo del tiempo
ggplot(data_ibm, aes(x = as.Date(date, "%m/%d/%Y"), y = volume, color = stock)) +
  geom_line() +  # Gráfico de línea para volumen
  labs(title = "Volumen de Acciones por Acción a lo Largo del Tiempo", x = "Fecha", y = "Volumen") +
  theme_minimal() +
  scale_x_date(date_breaks = "1 month", date_labels = "%B") +
  theme(axis.text.x = element_text(angle = 90, hjust = 1))

```

Gráfico de cambios porcentuales de recio La
variable:percent_change_price muestra el cambio porcentual en el precio.
Graficar esta variable puede proporcionar información sobre la
volatilidad y tendencias de los precios de la accion

```{r}
# Gráfico de cambio porcentual de precio por acción
ggplot(data_ibm, aes(x = as.Date(date, "%m/%d/%Y"), y = percent_change_price, color = stock)) +
  geom_line() +  # Gráfico de línea para cambios porcentuales
  labs(title = "Cambio Porcentual del Precio por Acción a lo Largo del Tiempo", x = "Fecha", y = "Cambio Porcentual") +
  theme_minimal() +
  scale_x_date(date_breaks = "1 month", date_labels = "%B") +
  theme(axis.text.x = element_text(angle = 90, hjust = 1))


```

