# Holter_Winter

```{r, include=FALSE}
#cargue del data set
folder_path <- "C:/Users/e184385/OneDrive - WFT/Desktop/Msc/Semestre 2/Analisis de series de tiempo/DJI"
file_path <- file.path(folder_path, "dow_jones_index.data")

# Leer el archivo CSV
my_data <- read.csv(file_path, header = TRUE, sep = ",")  # `sep` para indicar que es CSV

# Convertir columnas de caracteres a numéricos
numeric_columns <- c("open", "high", "low", "close", "next_weeks_open", "next_weeks_close")  # Las columnas que contienen precios

# Remover el símbolo `$` y convertir a numérico
for (col in numeric_columns) {
  my_data[[col]] <- as.numeric(gsub("\\$", "", my_data[[col]]))
}

# Obtener la primera y ultima fecha de data frame
first_date <- min(my_data$date, na.rm = TRUE)  # `na.rm = TRUE` para ignorar NA
last_date <- max(my_data$date, na.rm = TRUE)
print(first_date)  # Primera fecha
print(last_date)   # Última fecha

# Imputar valores faltantes con la media de la columna
my_data$percent_change_volume_over_last_wk[is.na(my_data$percent_change_volume_over_last_wk)] <- 
  mean(my_data$percent_change_volume_over_last_wk, na.rm = TRUE)

# Imputar valores faltantes con la mediana de la columna
my_data$previous_weeks_volume[is.na(my_data$previous_weeks_volume)] <- 
  median(my_data$previous_weeks_volume, na.rm = TRUE)

# Convertir la columna 'date' a formato Date
my_data$date <- as.Date(my_data$date, format = "%m/%d/%Y")

# ordenar por fecha
my_data <- my_data[order(my_data$date), ] 

# Crear un nuevo data frame con solo IBM
data_ibm <- subset(my_data, stock == "IBM")

# Verificar la diferencia entre fechas para determinar la frecuencia
date_diff <- diff(data_ibm$date)  # Calcular la diferencia entre fechas

# Verificar la distribución de los intervalos
table(date_diff)

# Promedio de la diferencia entre fechas
mean(date_diff)  # Para ver el intervalo promedio

# Crear una serie temporal a partir de 'close' y la fecha de inicio
# Frecuencia de 52 semanas por año, para datos semanales
ts_data <- ts(data_ibm$close, start = c(2011, 1), frequency = 52)

# Verificar la serie temporal
print(ts_data)

# Graficar la serie temporal
plot(ts_data, type = "l", main = "Serie Temporal del Precio de Cierre de IBM", 
     xlab = "Tiempo", ylab = "Precio de Cierre")

# Cargar el paquete tseries para la prueba ADF
suppressPackageStartupMessages(library(tseries))

# Realizar la prueba de Dickey-Fuller para evaluar la estacionariedad
adf_result <- adf.test(ts_data)

# Diferenciar la serie temporal
ts_data_diff <- diff(ts_data)

# Realizar la prueba ADF en la serie diferenciada
adf_result_diff <- adf.test(ts_data_diff)

# Aplicar la transformación logarítmica
ts_data_log <- log(ts_data)

# Diferenciar la serie logarítmica
ts_data_log_diff <- diff(ts_data_log)

# Realizar la prueba ADF en la serie logarítmica diferenciada
adf_result_log_diff <- adf.test(ts_data_log_diff)

# Instalar los paquetes necesarios si aún no están instalados
if(!require(forecast)) install.packages("forecast")
if(!require(tseries)) install.packages("tseries")

# Cargar los paquetes
library(forecast)
library(tseries)

# Análisis de autocorrelación para la serie diferenciada
acf(ts_data_log_diff, main = "Autocorrelación de Serie Logarítmica Diferenciada")

# Análisis de autocorrelación parcial para la serie diferenciada
pacf(ts_data_log_diff, main = "Autocorrelación Parcial de Serie Logarítmica Diferenciada")

# Instalar y cargar el paquete forecast si no está instalado
if(!require(forecast)) install.packages("forecast")

# Cargar la serie temporal con transformación logarítmica y diferenciación
# (ten en cuenta que ts_data_log_diff es la serie logarítmica diferenciada)
ts_data_log <- log(ts_data)  # Serie temporal transformada
ts_data_log_diff <- diff(ts_data_log)  # Serie diferenciada

# Utilizar auto.arima para encontrar el mejor modelo ARIMA
arima_model <- auto.arima(ts_data_log_diff, trace = TRUE)

# Diagnóstico del modelo ARIMA: revisión de residuos
checkresiduals(arima_model)

# Hacer pronóstico para los próximos períodos
forecast_result <- forecast(arima_model, h = 10)  # Pronóstico para 10 períodos futuros

# Visualizar el pronóstico
plot(forecast_result, main = "Pronóstico con Modelo ARIMA(0,0,0)")

# Instalar y cargar el paquete forecast si no está instalado
if(!require(forecast)) install.packages("forecast")

# Cargar el paquete
library(forecast)


```

## Aplicación el modelo Holt-Winters

Dado que la serie temporal es demasiado corta para identificar estacionalidad y no se pudo hacer la descomposición, procederemos a aplicar la metodología de Holt-Winters sin componente estacional y Aplicar el suavizamiento exponencial simple (SES) como una alternativa.

```{r}
# Aplicar el modelo Holt-Winters sin componente estacional
hw_model <- HoltWinters(ts_data, gamma = FALSE)

# Ver el resumen del modelo Holt-Winters
summary(hw_model)

# Graficar los componentes del modelo Holt-Winters sin estacionalidad
plot(hw_model)


# Diagnóstico del modelo Holt-Winters: revisión de residuos
checkresiduals(hw_model)

# Realizar el pronóstico para los próximos 10 períodos
hw_forecast <- forecast(hw_model, h = 10)

# Visualizar el pronóstico
plot(hw_forecast)

```


El modelo Holt-Winters sin componente estacional se ajusta bien a los datos históricos, reflejado en la estrecha correspondencia entre la serie temporal original y los valores ajustados. Los parámetros de suavizado (alpha y beta) son cruciales para modelar la evolución temporal. La prueba de Ljung-Box indica que los residuos no tienen autocorrelación significativa (p = 0.8316), sugiriendo que el modelo captura la variabilidad de manera efectiva. El pronóstico a 10 períodos permite anticipar el comportamiento futuro de los precios de cierre de IBM, respaldado por un SSE bajo que indica un ajuste preciso del modelo a los datos observados.


/

## Suavizamiento Exponencial Simple

```{r}
# Aplicar el suavizamiento exponencial simple
ses_model <- ses(ts_data, h = 10)

# Visualizar el suavizamiento y el pronóstico
plot(ses_model)

```

