# Modelo Facebook's Prophet

```{r, include=FALSE}
#cargue del data set
folder_path <- "C:/Users/e184385/OneDrive - WFT/Desktop/Msc/Semestre 2/Analisis de series de tiempo/DJI"
file_path <- file.path(folder_path, "dow_jones_index.data")

# Leer el archivo CSV
my_data <- read.csv(file_path, header = TRUE, sep = ",")  # `sep` para indicar que es CSV

# Convertir columnas de caracteres a numéricos
numeric_columns <- c("open", "high", "low", "close", "next_weeks_open", "next_weeks_close")  # Las columnas que contienen precios

# Remover el símbolo `$` y convertir a numérico
for (col in numeric_columns) {
  my_data[[col]] <- as.numeric(gsub("\\$", "", my_data[[col]]))
}

# Obtener la primera y ultima fecha de data frame
first_date <- min(my_data$date, na.rm = TRUE)  # `na.rm = TRUE` para ignorar NA
last_date <- max(my_data$date, na.rm = TRUE)
print(first_date)  # Primera fecha
print(last_date)   # Última fecha

# Imputar valores faltantes con la media de la columna
my_data$percent_change_volume_over_last_wk[is.na(my_data$percent_change_volume_over_last_wk)] <- 
  mean(my_data$percent_change_volume_over_last_wk, na.rm = TRUE)

# Imputar valores faltantes con la mediana de la columna
my_data$previous_weeks_volume[is.na(my_data$previous_weeks_volume)] <- 
  median(my_data$previous_weeks_volume, na.rm = TRUE)

# Convertir la columna 'date' a formato Date
my_data$date <- as.Date(my_data$date, format = "%m/%d/%Y")

# ordenar por fecha
my_data <- my_data[order(my_data$date), ] 

# Crear un nuevo data frame con solo IBM
data_ibm <- subset(my_data, stock == "IBM")

# Verificar la diferencia entre fechas para determinar la frecuencia
date_diff <- diff(data_ibm$date)  # Calcular la diferencia entre fechas

# Verificar la distribución de los intervalos
table(date_diff)

# Promedio de la diferencia entre fechas
mean(date_diff)  # Para ver el intervalo promedio

# Crear una serie temporal a partir de 'close' y la fecha de inicio
# Frecuencia de 52 semanas por año, para datos semanales
ts_data <- ts(data_ibm$close, start = c(2011, 1), frequency = 52)

# Verificar la serie temporal
print(ts_data)

# Graficar la serie temporal
plot(ts_data, type = "l", main = "Serie Temporal del Precio de Cierre de IBM", 
     xlab = "Tiempo", ylab = "Precio de Cierre")

# Cargar el paquete tseries para la prueba ADF
suppressPackageStartupMessages(library(tseries))

# Realizar la prueba de Dickey-Fuller para evaluar la estacionariedad
adf_result <- adf.test(ts_data)

# Diferenciar la serie temporal
ts_data_diff <- diff(ts_data)

# Realizar la prueba ADF en la serie diferenciada
adf_result_diff <- adf.test(ts_data_diff)

# Aplicar la transformación logarítmica
ts_data_log <- log(ts_data)

# Diferenciar la serie logarítmica
ts_data_log_diff <- diff(ts_data_log)

# Realizar la prueba ADF en la serie logarítmica diferenciada
adf_result_log_diff <- adf.test(ts_data_log_diff)

# Instalar los paquetes necesarios si aún no están instalados
if(!require(forecast)) install.packages("forecast")
if(!require(tseries)) install.packages("tseries")

# Cargar los paquetes
library(forecast)
library(tseries)

# Análisis de autocorrelación para la serie diferenciada
acf(ts_data_log_diff, main = "Autocorrelación de Serie Logarítmica Diferenciada")

# Análisis de autocorrelación parcial para la serie diferenciada
pacf(ts_data_log_diff, main = "Autocorrelación Parcial de Serie Logarítmica Diferenciada")

# Instalar y cargar el paquete forecast si no está instalado
if(!require(forecast)) install.packages("forecast")

# Cargar la serie temporal con transformación logarítmica y diferenciación
# (ten en cuenta que ts_data_log_diff es la serie logarítmica diferenciada)
ts_data_log <- log(ts_data)  # Serie temporal transformada
ts_data_log_diff <- diff(ts_data_log)  # Serie diferenciada

# Utilizar auto.arima para encontrar el mejor modelo ARIMA
arima_model <- auto.arima(ts_data_log_diff, trace = TRUE)

# Diagnóstico del modelo ARIMA: revisión de residuos
checkresiduals(arima_model)

# Hacer pronóstico para los próximos períodos
forecast_result <- forecast(arima_model, h = 10)  # Pronóstico para 10 períodos futuros

# Visualizar el pronóstico
plot(forecast_result, main = "Pronóstico con Modelo ARIMA(0,0,0)")

# Instalar y cargar el paquete forecast si no está instalado
if(!require(forecast)) install.packages("forecast")

# Cargar el paquete
library(forecast)

# Aplicar el modelo Holt-Winters sin componente estacional
hw_model <- HoltWinters(ts_data, gamma = FALSE)

# Ver el resumen del modelo Holt-Winters
summary(hw_model)

# Diagnóstico del modelo Holt-Winters: revisión de residuos
checkresiduals(hw_model)

# Realizar el pronóstico para los próximos 10 períodos
hw_forecast <- forecast(hw_model, h = 10)

# Aplicar el suavizamiento exponencial simple
ses_model <- ses(ts_data, h = 10)


#Inclusion de variables en el tiempo

# Seleccionar la variable de interés (precio de cierre)
y <- data_ibm$close

# Ajuste del modelo lineal básico
lm_model <- lm(y ~ open + high + low + volume, data = data_ibm)

# Mostrar un resumen del modelo
summary(lm_model)

# Diagnóstico del modelo lineal: revisión de residuos
plot(lm_model, which = 1)  # Residuos vs valores ajustados
plot(lm_model, which = 2)  # QQ plot de los residuos

# Hacer predicciones con el modelo lineal
predictions <- predict(lm_model, newdata = data_ibm)

# Visualizar las predicciones si es relevante
plot(data_ibm$date, y, type = "l", col = "blue", lwd = 2, ylim = range(y, predictions), 
     main = "Predicciones del Modelo Lineal", xlab = "Fecha", ylab = "Precio de Cierre")
lines(data_ibm$date, predictions, col = "red", lwd = 2)
legend("topright", legend = c("Observado", "Predicción"), col = c("blue", "red"), lwd = 2)

library(prophet)
```

## Preparación de la serie temporal

Prophet requiere que los datos tengan dos columnas: ds para la fecha y y para el valor a predecir.

```{r}

# Crear el dataframe con las columnas necesarias para Prophet
prophet_data <- data.frame(ds = data_ibm$date, y = data_ibm$close)


```

## Ajuste del modelo Prophet

```{r}
# Crear y ajustar el modelo Prophet
prophet_model <- prophet(prophet_data)

# Crear un dataframe para futuros valores a predecir
future <- make_future_dataframe(prophet_model, periods = 10, freq = 'week')

# Hacer las predicciones
forecast <- predict(prophet_model, future)

# Visualizar el pronóstico
plot(prophet_model, forecast)
prophet_plot_components(prophet_model, forecast)

```

-    **Predicción a Futuro:** El modelo proyecta una continuación de la tendencia a la baja con un intervalo de confianza que se amplía a medida que avanza el tiempo, lo que refleja la creciente incertidumbre en las predicciones futuras.

-    **Patrón Semanal:** Hay un patrón claro de variación en los precios a lo largo de la semana. Los precios tienden a ser más bajos al inicio de la semana (domingo, lunes y martes), alcanzan su punto más alto a mitad de semana (miércoles, jueves y viernes), y vuelven a bajar hacia el fin de semana (sábado).

-   **Implicaciones:** Este patrón sugiere que hay ciertos días de la semana donde la actividad en el mercado o las decisiones de inversión tienen un impacto mayor en los precios. Esto puede ser útil para los traders que buscan optimizar sus estrategias de entrada y salida.

-    **Ajustes del Modelo:** unque el modelo Prophet ha capturado la tendencia general y la estacionalidad semanal, sería beneficioso incluir más datos históricos y considerar otros factores externos, como eventos macroeconómicos o cambios en la empresa IBM, para mejorar la precisión del modelo.

-    **Estrategias de Trading:** Los traders pueden considerar la estacionalidad semanal al planificar sus estrategias de compra y venta. Por ejemplo, podrían optar por vender en los días con precios más altos y comprar en los días con precios más bajos.
