# Modelo ARIMA


```{r, include=FALSE}
#cargue del data set
folder_path <- "C:/Users/e184385/OneDrive - WFT/Desktop/Msc/Semestre 2/Analisis de series de tiempo/DJI"
file_path <- file.path(folder_path, "dow_jones_index.data")

# Leer el archivo CSV
my_data <- read.csv(file_path, header = TRUE, sep = ",")  # `sep` para indicar que es CSV

# Convertir columnas de caracteres a numéricos
numeric_columns <- c("open", "high", "low", "close", "next_weeks_open", "next_weeks_close")  # Las columnas que contienen precios

# Remover el símbolo `$` y convertir a numérico
for (col in numeric_columns) {
  my_data[[col]] <- as.numeric(gsub("\\$", "", my_data[[col]]))
}

# Obtener la primera y ultima fecha de data frame
first_date <- min(my_data$date, na.rm = TRUE)  # `na.rm = TRUE` para ignorar NA
last_date <- max(my_data$date, na.rm = TRUE)
print(first_date)  # Primera fecha
print(last_date)   # Última fecha

# Imputar valores faltantes con la media de la columna
my_data$percent_change_volume_over_last_wk[is.na(my_data$percent_change_volume_over_last_wk)] <- 
  mean(my_data$percent_change_volume_over_last_wk, na.rm = TRUE)

# Imputar valores faltantes con la mediana de la columna
my_data$previous_weeks_volume[is.na(my_data$previous_weeks_volume)] <- 
  median(my_data$previous_weeks_volume, na.rm = TRUE)

# Convertir la columna 'date' a formato Date
my_data$date <- as.Date(my_data$date, format = "%m/%d/%Y")

# ordenar por fecha
my_data <- my_data[order(my_data$date), ] 

# Crear un nuevo data frame con solo IBM
data_ibm <- subset(my_data, stock == "IBM")

# Verificar la diferencia entre fechas para determinar la frecuencia
date_diff <- diff(data_ibm$date)  # Calcular la diferencia entre fechas

# Verificar la distribución de los intervalos
table(date_diff)

# Promedio de la diferencia entre fechas
mean(date_diff)  # Para ver el intervalo promedio

# Crear una serie temporal a partir de 'close' y la fecha de inicio
# Frecuencia de 52 semanas por año, para datos semanales
ts_data <- ts(data_ibm$close, start = c(2011, 1), frequency = 52)

# Verificar la serie temporal
print(ts_data)

# Graficar la serie temporal
plot(ts_data, type = "l", main = "Serie Temporal del Precio de Cierre de IBM", 
     xlab = "Tiempo", ylab = "Precio de Cierre")

# Cargar el paquete tseries para la prueba ADF
suppressPackageStartupMessages(library(tseries))

# Realizar la prueba de Dickey-Fuller para evaluar la estacionariedad
adf_result <- adf.test(ts_data)

# Diferenciar la serie temporal
ts_data_diff <- diff(ts_data)

# Realizar la prueba ADF en la serie diferenciada
adf_result_diff <- adf.test(ts_data_diff)

# Aplicar la transformación logarítmica
ts_data_log <- log(ts_data)

# Diferenciar la serie logarítmica
ts_data_log_diff <- diff(ts_data_log)

# Realizar la prueba ADF en la serie logarítmica diferenciada
adf_result_log_diff <- adf.test(ts_data_log_diff)

```



## Identificación del modelo ARIMA

El proceso de identificación generalmente comienza con el análisis de
autocorrelación (ACF) y autocorrelación parcial (PACF). Esto ayuda a
decidir qué valores de p y q son apropiados para el modelo.

```{r}
# Instalar los paquetes necesarios si aún no están instalados
if(!require(forecast)) install.packages("forecast")
if(!require(tseries)) install.packages("tseries")

# Cargar los paquetes
library(forecast)
library(tseries)

```

```{r}
# Análisis de autocorrelación para la serie diferenciada
acf(ts_data_log_diff, main = "Autocorrelación de Serie Logarítmica Diferenciada")

# Análisis de autocorrelación parcial para la serie diferenciada
pacf(ts_data_log_diff, main = "Autocorrelación Parcial de Serie Logarítmica Diferenciada")

```

## Ajuste del modelo ARIMA

```{r}
# Instalar y cargar el paquete forecast si no está instalado
if(!require(forecast)) install.packages("forecast")

# Cargar la serie temporal con transformación logarítmica y diferenciación
# (ten en cuenta que ts_data_log_diff es la serie logarítmica diferenciada)
ts_data_log <- log(ts_data)  # Serie temporal transformada
ts_data_log_diff <- diff(ts_data_log)  # Serie diferenciada

# Utilizar auto.arima para encontrar el mejor modelo ARIMA
arima_model <- auto.arima(ts_data_log_diff, trace = TRUE)

# Mostrar detalles del modelo ARIMA seleccionado
print(arima_model)

```

El mejor modelo ARIMA identificado por auto.arima() para tu serie
temporal es un ARIMA(0,0,0) con media cero. Este tipo de modelo se
conoce como un "modelo de ruido blanco".

Media cero significa que la serie temporal no muestra ninguna
dependencia temporal significativa. Este tipo de serie tiene varianza
constante y ningún componente de tendencia o estacionalidad detectable.

## Diagnóstico del modelo ARIMA

Si el modelo ARIMA que obtuviste es ARIMA(0,0,0) con media cero, esto
generalmente sugiere que no hay estructura significativa para modelar,
lo que significa que la serie temporal se comporta como ruido blanco. En
este caso, el diagnóstico y el pronóstico podrían no proporcionar mucha
información adicional porque no hay patrones significativos en la serie
temporal.

Sin embargo, para completar el proceso de análisis del modelo ARIMA y
confirmar que el modelo es adecuado, realizamos el diagnóstico y el
pronóstico. Esto te ayudará a verificar si los residuos del modelo son
efectivamente ruido blanco y permitirá observar el resultado del
pronóstico.

El diagnóstico del modelo implica revisar los residuos para asegurarse
de que no haya patrones significativos y que se asemejen a ruido blanco.

```{r}
# Diagnóstico del modelo ARIMA: revisión de residuos
checkresiduals(arima_model)

```

El resultado del test de Ljung-Box sugiere que los residuos del modelo
ARIMA(0,0,0) con media cero son consistentes con ruido blanco. El
p-valor de 0.7379 es alto, indicando que no hay evidencia de
autocorrelación significativa en los residuos. Esto es una señal de que
el modelo ARIMA ajustado es adecuado y no deja patrones residuales sin
modelar.

El resultado del test de Ljung-Box, junto con el modelo ARIMA(0,0,0) con
media cero, sugiere que no hay patrones significativos o estructura
predecible en la serie temporal. Esto indica que la serie temporal actúa
como ruido blanco, con variabilidad aleatoria y sin tendencias claras.

## Pronostico del Modelo ARIMA

A pesar de que el modelo no muestra patrones predecibles, todavía puedes
realizar un pronóstico para comprender cómo se comportará la serie en el
futuro. El pronóstico de un modelo ARIMA(0,0,0) con media cero
generalmente muestra valores cercanos a cero o variabilidad aleatoria.

```{r}
# Hacer pronóstico para los próximos períodos
forecast_result <- forecast(arima_model, h = 10)  # Pronóstico para 10 períodos futuros

# Visualizar el pronóstico
plot(forecast_result, main = "Pronóstico con Modelo ARIMA(0,0,0)")

```
