# Modelo Facebook's Prophet

```{r, include=FALSE}
#cargue del data set
folder_path <- "C:/Users/e184385/OneDrive - WFT/Desktop/Msc/Semestre 2/Analisis de series de tiempo/DJI"
file_path <- file.path(folder_path, "dow_jones_index.data")

# Leer el archivo CSV
my_data <- read.csv(file_path, header = TRUE, sep = ",")  # `sep` para indicar que es CSV

# Convertir columnas de caracteres a numéricos
numeric_columns <- c("open", "high", "low", "close", "next_weeks_open", "next_weeks_close")  # Las columnas que contienen precios

# Remover el símbolo `$` y convertir a numérico
for (col in numeric_columns) {
  my_data[[col]] <- as.numeric(gsub("\\$", "", my_data[[col]]))
}

# Obtener la primera y ultima fecha de data frame
first_date <- min(my_data$date, na.rm = TRUE)  # `na.rm = TRUE` para ignorar NA
last_date <- max(my_data$date, na.rm = TRUE)
print(first_date)  # Primera fecha
print(last_date)   # Última fecha

# Imputar valores faltantes con la media de la columna
my_data$percent_change_volume_over_last_wk[is.na(my_data$percent_change_volume_over_last_wk)] <- 
  mean(my_data$percent_change_volume_over_last_wk, na.rm = TRUE)

# Imputar valores faltantes con la mediana de la columna
my_data$previous_weeks_volume[is.na(my_data$previous_weeks_volume)] <- 
  median(my_data$previous_weeks_volume, na.rm = TRUE)

# Convertir la columna 'date' a formato Date
my_data$date <- as.Date(my_data$date, format = "%m/%d/%Y")

# ordenar por fecha
my_data <- my_data[order(my_data$date), ] 

# Crear un nuevo data frame con solo IBM
data_ibm <- subset(my_data, stock == "IBM")

# Verificar la diferencia entre fechas para determinar la frecuencia
date_diff <- diff(data_ibm$date)  # Calcular la diferencia entre fechas

# Verificar la distribución de los intervalos
table(date_diff)

# Promedio de la diferencia entre fechas
mean(date_diff)  # Para ver el intervalo promedio

# Crear una serie temporal a partir de 'close' y la fecha de inicio
# Frecuencia de 52 semanas por año, para datos semanales
ts_data <- ts(data_ibm$close, start = c(2011, 1), frequency = 52)

# Verificar la serie temporal
print(ts_data)

# Graficar la serie temporal
plot(ts_data, type = "l", main = "Serie Temporal del Precio de Cierre de IBM", 
     xlab = "Tiempo", ylab = "Precio de Cierre")

# Cargar el paquete tseries para la prueba ADF
suppressPackageStartupMessages(library(tseries))

# Realizar la prueba de Dickey-Fuller para evaluar la estacionariedad
adf_result <- adf.test(ts_data)

# Diferenciar la serie temporal
ts_data_diff <- diff(ts_data)

# Realizar la prueba ADF en la serie diferenciada
adf_result_diff <- adf.test(ts_data_diff)

# Aplicar la transformación logarítmica
ts_data_log <- log(ts_data)

# Diferenciar la serie logarítmica
ts_data_log_diff <- diff(ts_data_log)

# Realizar la prueba ADF en la serie logarítmica diferenciada
adf_result_log_diff <- adf.test(ts_data_log_diff)

# Instalar los paquetes necesarios si aún no están instalados
if(!require(forecast)) install.packages("forecast")
if(!require(tseries)) install.packages("tseries")

# Cargar los paquetes
library(forecast)
library(tseries)

# Análisis de autocorrelación para la serie diferenciada
acf(ts_data_log_diff, main = "Autocorrelación de Serie Logarítmica Diferenciada")

# Análisis de autocorrelación parcial para la serie diferenciada
pacf(ts_data_log_diff, main = "Autocorrelación Parcial de Serie Logarítmica Diferenciada")

# Instalar y cargar el paquete forecast si no está instalado
if(!require(forecast)) install.packages("forecast")

# Cargar la serie temporal con transformación logarítmica y diferenciación
# (ten en cuenta que ts_data_log_diff es la serie logarítmica diferenciada)
ts_data_log <- log(ts_data)  # Serie temporal transformada
ts_data_log_diff <- diff(ts_data_log)  # Serie diferenciada

# Utilizar auto.arima para encontrar el mejor modelo ARIMA
arima_model <- auto.arima(ts_data_log_diff, trace = TRUE)

# Diagnóstico del modelo ARIMA: revisión de residuos
checkresiduals(arima_model)

# Hacer pronóstico para los próximos períodos
forecast_result <- forecast(arima_model, h = 10)  # Pronóstico para 10 períodos futuros

# Visualizar el pronóstico
plot(forecast_result, main = "Pronóstico con Modelo ARIMA(0,0,0)")

# Instalar y cargar el paquete forecast si no está instalado
if(!require(forecast)) install.packages("forecast")

# Cargar el paquete
library(forecast)

# Aplicar el modelo Holt-Winters sin componente estacional
hw_model <- HoltWinters(ts_data, gamma = FALSE)

# Ver el resumen del modelo Holt-Winters
summary(hw_model)

# Diagnóstico del modelo Holt-Winters: revisión de residuos
checkresiduals(hw_model)

# Realizar el pronóstico para los próximos 10 períodos
hw_forecast <- forecast(hw_model, h = 10)

# Aplicar el suavizamiento exponencial simple
ses_model <- ses(ts_data, h = 10)


#Inclusion de variables en el tiempo

# Seleccionar la variable de interés (precio de cierre)
y <- data_ibm$close

# Ajuste del modelo lineal básico
lm_model <- lm(y ~ open + high + low + volume, data = data_ibm)

# Mostrar un resumen del modelo
summary(lm_model)

# Diagnóstico del modelo lineal: revisión de residuos
plot(lm_model, which = 1)  # Residuos vs valores ajustados
plot(lm_model, which = 2)  # QQ plot de los residuos

# Hacer predicciones con el modelo lineal
predictions <- predict(lm_model, newdata = data_ibm)

# Visualizar las predicciones si es relevante
plot(data_ibm$date, y, type = "l", col = "blue", lwd = 2, ylim = range(y, predictions), 
     main = "Predicciones del Modelo Lineal", xlab = "Fecha", ylab = "Precio de Cierre")
lines(data_ibm$date, predictions, col = "red", lwd = 2)
legend("topright", legend = c("Observado", "Predicción"), col = c("blue", "red"), lwd = 2)

library(prophet)
```

## Preparación de la serie temporal

```{r}


# Convertir la serie temporal a un data frame para Prophet
ts_data_prophet <- data.frame(
  ds = time(ts_data),  # Columna de fechas
  y = as.numeric(ts_data)  # Columna de valores numéricos (precio de cierre)
)

```

## Ajuste del modelo Prophet

```{r}
# Inicializar un nuevo modelo Prophet
m <- prophet()

# Ajustar el modelo Prophet
fit <- fit.prophet(m, ts_data_prophet)

```

Explicación de las advertencias y decisiones automáticas que hace Prophet durante el ajuste del modelo.

**Disabling yearly, weekly, y daily seasonality:** Prophet ha decidido desactivar la estacionalidad anual, semanal y diaria automáticamente para este modelo. Prophet intenta identificar automáticamente patrones estacionales en los datos. Si no detecta suficiente evidencia de estacionalidad en estas frecuencias, las desactiva para evitar ajustes innecesarios que podrían llevar a sobreajustar el modelo.

Aunque Prophet ha desactivado las estacionalidades, es posible que los datos de series temporales no muestren patrones claros en estas escalas de tiempo específicas (anual, semanal, diaria). Esto es común en datos financieros donde las estacionalidades pueden ser menos evidentes que en otros tipos de datos.

**n.changepoints greater than number of observations:** Prophet utiliza puntos de cambio para modelar cambios en las tendencias de los datos a lo largo del tiempo. Este mensaje indica que ha detectado más puntos de cambio potenciales de los que hay observaciones en tus datos. En este caso, Prophet ha decidido utilizar 19 puntos de cambio.

.
