# Preprocesamiento


```{r, include=FALSE}
#cargue del data set
folder_path <- "C:/Users/e184385/OneDrive - WFT/Desktop/Msc/Semestre 2/Analisis de series de tiempo/DJI"
file_path <- file.path(folder_path, "dow_jones_index.data")

# Leer el archivo CSV
my_data <- read.csv(file_path, header = TRUE, sep = ",")  # `sep` para indicar que es CSV

# Convertir columnas de caracteres a numéricos
numeric_columns <- c("open", "high", "low", "close", "next_weeks_open", "next_weeks_close")  # Las columnas que contienen precios

# Remover el símbolo `$` y convertir a numérico
for (col in numeric_columns) {
  my_data[[col]] <- as.numeric(gsub("\\$", "", my_data[[col]]))
}

# Obtener la primera y ultima fecha de data frame
first_date <- min(my_data$date, na.rm = TRUE)  # `na.rm = TRUE` para ignorar NA
last_date <- max(my_data$date, na.rm = TRUE)
print(first_date)  # Primera fecha
print(last_date)   # Última fecha

# Imputar valores faltantes con la media de la columna
my_data$percent_change_volume_over_last_wk[is.na(my_data$percent_change_volume_over_last_wk)] <- 
  mean(my_data$percent_change_volume_over_last_wk, na.rm = TRUE)

# Imputar valores faltantes con la mediana de la columna
my_data$previous_weeks_volume[is.na(my_data$previous_weeks_volume)] <- 
  median(my_data$previous_weeks_volume, na.rm = TRUE)

# Convertir la columna 'date' a formato Date
my_data$date <- as.Date(my_data$date, format = "%m/%d/%Y")

# ordenar por fecha
my_data <- my_data[order(my_data$date), ] 

# Crear un nuevo data frame con solo IBM
data_ibm <- subset(my_data, stock == "IBM")

# Verificar la diferencia entre fechas para determinar la frecuencia
date_diff <- diff(data_ibm$date)  # Calcular la diferencia entre fechas

# Verificar la distribución de los intervalos
table(date_diff)

# Promedio de la diferencia entre fechas
mean(date_diff)  # Para ver el intervalo promedio

# Crear una serie temporal a partir de 'close' y la fecha de inicio
# Frecuencia de 52 semanas por año, para datos semanales
ts_data <- ts(data_ibm$close, start = c(2011, 1), frequency = 52)

# Verificar la serie temporal
print(ts_data)

# Graficar la serie temporal
plot(ts_data, type = "l", main = "Serie Temporal del Precio de Cierre de IBM", 
     xlab = "Tiempo", ylab = "Precio de Cierre")

```



## Estacionariedad

Para determinar si la serie es estacionaria, se suelen usar pruebas
estadísticas como la prueba de Dickey-Fuller aumentada (ADF, por sus
siglas en inglés). Una serie es estacionaria si su media y varianza son
constantes en el tiempo y no tiene tendencia. Para evaluar la
estacionariedad:

```{r}
# Cargar el paquete tseries para la prueba ADF
suppressPackageStartupMessages(library(tseries))

# Realizar la prueba de Dickey-Fuller para evaluar la estacionariedad
adf_result <- adf.test(ts_data)

print(adf_result)

```

Los resultados de la prueba de Dickey-Fuller (ADF) indican que la serie
temporal no es estacionaria, dado que el p-valor es 0.3409, que es mayor
que el nivel de significancia típico de 0.05. Esto significa que no se
puede rechazar la hipótesis nula de que la serie tiene una raíz
unitaria, que es un indicio de no estacionariedad.

Para abordar este problema y transformar la serie en una que sea
estacionaria, se suelen emplear algunas técnicas como la diferenciación
y las transformaciones logarítmicas.

## Diferenciación

La diferenciación es un método común para eliminar la tendencia y
estabilizar la varianza en una serie temporal. Consiste en restar el
valor anterior del valor actual, creando así una nueva serie que podría
ser más estacionaria.

```{r}
# Diferenciar la serie temporal
ts_data_diff <- diff(ts_data)

# Realizar la prueba ADF en la serie diferenciada
adf_result_diff <- adf.test(ts_data_diff)

print(adf_result_diff)

```

El resultado de la prueba de Dickey-Fuller en la serie diferenciada
muestra un p-valor de 0.5171, lo que indica que incluso después de la
diferenciación, la serie sigue siendo no estacionaria. Esto implica que
la serie temporal todavía tiene una raíz unitaria, y por lo tanto, no
cumple con las condiciones de estacionariedad.

Cuando la diferenciación simple no logra hacer que una serie temporal
sea estacionaria,se puede emplear transformaciones.

## Transformación

as transformaciones logarítmicas pueden ayudar a estabilizar la varianza
y reducir la tendencia en series temporales con crecimiento exponencial
o gran variabilidad. Una combinación de transformación logarítmica y
diferenciación puede ser eficaz.

```{r}
# Aplicar la transformación logarítmica
ts_data_log <- log(ts_data)

# Diferenciar la serie logarítmica
ts_data_log_diff <- diff(ts_data_log)

# Realizar la prueba ADF en la serie logarítmica diferenciada
adf_result_log_diff <- adf.test(ts_data_log_diff)

print(adf_result_log_diff)

```

La transformación logarítmica y la diferenciación no lograron convertir
la serie temporal en estacionaria, según el resultado de la prueba de
Dickey-Fuller (ADF). Un p-valor de 0.5095 es alto, lo que indica que la
serie sigue siendo no estacionaria incluso después de aplicar estas
transformaciones.

Cuando una serie temporal no se vuelve estacionaria mediante
transformaciones y diferenciaciones simples, es posible que haya
factores subyacentes que influyen en la no estacionariedad. procedemos a
utlizar otro enfoque para analizarla como el modelo ARIMA.






